臺灣士林地方法院民事判決　九十一年度訴字第四九一號
　　原　　　告　丙○○
　　訴訟代理人　乙○○
　　被　　　告　甲○○
右當事人間侵權行為損害賠償事件，本院判決如左：
    主      文
被告應給付原告新臺幣伍拾壹萬伍仟元，及自民國九十一年三月二十一日起至清償日
止，按週年利率百分之五計算之利息。
原告其餘之訴駁回。
訴訟費用由被告負擔八分之五，餘由原告負擔。
本判決原告勝訴部分於新台幣壹萬伍仟元範圍內，得假執行；其餘新台幣伍拾萬元部
分，於原告以新臺幣壹拾柒萬元供擔保後，得假執行。
原告其餘假執行之聲請駁回。
    事      實
甲、原告方面：
一、聲明：
  (一)被告應給付原告新臺幣（下同）八十一萬五千元，及自起訴狀繕本送達翌日起至
    清償日止，按週年利率百分之五計算之利息。
  (二)願供擔保請准宣告假執行。
二、陳述：
  (一)被告於民國八十九年五月六日上午十一時許，駕駛車號Ｇ四－三０五三號自用小
    客車，沿臺北市○○路○段四一一巷往環山路方向行駛，途中意欲左轉駛入環山
    路二段二十五巷時，理應注意車輛行駛時，駕駛人應注意車前狀況，隨時採取必
    要之安全措施，以及汽車行駛至交岔路口，轉彎車應讓直行車先行，而依當時情
    形，又無不能注意之情事，竟疏於注意，即擅行左轉，致其車左前車角，撞及原
    告丙○○所駕駛之車號ＤＨＩ－二二二號輕機車左側，造成原告人車倒地，受有
    左髖關節骨折合併脫臼、四肢多處擦傷等傷害。
  (二)原告所駕駛之機車因前開車禍受損，該ＤＨＩ－二二二號輕機車雖為原告之夫乙
    ○○所有，然已於訴訟中將損害賠償請求讓與原告；又原告因車禍驚嚇、傷痛，
    治療期間無法行動、生活不能自理，所受傷害無法完全治癒，終生行動受限，除
    被告先前已賠償之十萬元外，爰另依民法第一百八十四條第一項前段、第一百九
    十五條第一項、第二百十三條第一項、第三項，請求被告賠償原告機車修理費一
    萬五千元、精神上損害賠償八十萬元，共計請求被告給付八十一萬五千元，及法
    定遲延利息。
  (三)原告現年四十歲，學歷是高中畢業，原從事家庭代工工作，育有二子，車禍發生
    前均由原告照顧，車禍後都由原告之夫負責照料，原告目前無法行走，須仰賴輪
    椅及攙扶器行動。九十年九月一日後即未再至醫院就診，係自行實施中醫復健，
    如中醫無法改善，原告才考慮人工關節置換手術。
  (四)否認被告關於原告與有過失之抗辯。
乙、被告方面：
一、聲明：原告之訴駁回。
二、陳述：
  (一)被告同意賠償原告機車損害一萬五千元，但原告請求精神上損害賠償八十萬元
    實屬過高，應考慮原告就車禍之發生與有過失。
  (二)被告目前為電腦公司業務員，學歷是專科畢業，目前收入是一個月四萬元左右。
    理      由
一、原告起訴主張：被告於八十九年五月六日上午十一時許，駕駛車號Ｇ四－三０五
    三號自用小客車，沿臺北市○○路○段四一一巷往環山路方向行駛，途中意欲左
    轉駛入環山路二段二十五巷時，因過失撞及原告所駕駛之車號ＤＨＩ－二二二號
    輕機車左側，造成原告人、車倒地，受有左髖關節骨折合併脫臼、四肢多處擦傷
    等傷害，所駕駛之機車亦因此受損，爰依民法第一百八十四條第一項前段、第一
    百九十五條第一項、第二百十三條第一項、第三項，請求被告賠償原告機車修理
    費一萬五千元（此項請求權係受讓自機車所有權人即原告之夫乙○○）、精神上
    損害賠償八十萬元，共計請求被告給付八十一萬五千元，及法定遲延利息。被告
    除同意給付機車受損之賠償一萬五千元外，另以：原告慰撫金之請求實屬過高，
    且原告就車禍之發生亦屬與有過失等語為辯。
二、原告主張被告於右揭時、地，駕駛車號Ｇ四－三０五三號自用小客車，因未注意
    車前狀況、疏未讓直行車先行，撞及原告所駕駛之車號ＤＨＩ－二二二號輕機車
    左側，造成原告人、車倒地，受有左髖關節骨折合併脫臼、四肢多處擦傷等傷害
    ，所駕駛其夫乙○○所有之機車亦因此受損等情，業據提出國立臺灣大學醫學院
    附設醫院（以下簡稱臺大醫院）診斷書、身心殘障手冊、機車行照等件為證，並
    經本院依職權調取本院九十年度交易字第四三號刑事案卷，核閱卷內道路交通事
    故調查報告表、現場照片、警、偵訊筆錄查明無訛，被告對於前揭時、地駕駛自
    用小客車與被上訴人所騎乘之機車發生碰撞之事實，自堪認原告主張為真。按汽
    車行駛時，駕駛人應注意車前狀況，並隨時採取必要之安全措施，又汽車行駛至
    交叉路口，轉彎車應讓直行車先行，道路交通安全規則第九十四條第三項、第一
    百零二條第一項第六款定有明文。被告駕車自應注意上述道路交通安全規定，且
    當時天候為日間晴天、該處復為無缺陷之乾燥路面、視距良好，被告並無不能注
    意之情事，竟疏未注意，未注意車前狀況，且未讓直行車先行，致撞及原告所騎
    乘機車肇事，其有過失自堪認定。
三、至被告雖另抗辯稱原告與有過失，然為原告所否認，經查：原告於車禍發生時係
    駕駛輕型機車，依道路交通安全規則第六十五條第一項規定，輕型機車應考科目
    僅為筆試，並不包括路考，且筆試之內容，如係報考普通駕駛執照者，僅限於交
    通規則之測驗（道路交通安全規則第六十五條第一項、第三項），是輕型機車駕
    駛執照之核發，乃對交通規則熟稔之測驗，並不包括駕駛技術之考驗、認許，本
    件原告未取得輕型機車駕駛執照而駕駛，雖違反行政法規，然如無其他違反交通
    規則之情事，即難認原告未取得輕型機車駕駛執照之行政違規行為，與車禍之發
    生有何因果關係。又本件係被告違反轉彎車應讓直行車先行之規定，侵害原告之
    路權，且碰撞點為汽車左前車頭，足見應係被告左轉之始即發生撞擊，被告侵害
    原告路權之轉彎事出突然，非原告所得預期或注意車前狀況所得避免，難認原告
    有何與有過失之情。
四、按因故意、過失不法侵害他人之權利者，負損害賠償責任，民法第一百八十四條
    第一項前段定有明文。被告因駕車過失撞及原告，致原告受有左髖關節骨折合併
    脫臼、四肢多處擦傷等傷害，所駕機車亦因而受損之事實，已如前述，對於原告
    因而所受之損害，自應負損害賠償責任。
四、茲就原告請求被告賠償費用，審酌如下：
  (一)物之損害（機車修理費）部分：
    按負損害賠償責任者，除法律另有規定或契約另有訂定外，應回復他方損害發生
　　前之原狀；前項項情形，債權人得請求支付回復原狀所必要之費用，以代回復原
　　狀，民法第二百十三條第一項、第三項定有明文。原告所駕駛車號ＤＨＩ－二二
　　二號輕機車，係原告之夫乙○○所有，有原告所提行照影本在卷可證，乙○○已
　　於本院言詞辯論期日表示將對被告之機車損害賠償請求權讓與原告（本院九十一
　　年五月二十日言詞辯論筆錄），此部分原告請求賠償修車費用一萬五千元，被告
　　同意原告主張之上開金額而認諾原告之請求，自應就此部分為被告敗訴之判決（
　　民事訴訟法第三百八十四條）。
  (二)精神慰撫金部分：
    按不法侵害他人之身體、健康、名譽或自由時，被害人雖非財產上之損害，亦得
    請求賠償相當之金額，民法第一百九十五條第一項定有明文規定。原告因本件車
    禍受有受有左髖關節骨折合併脫臼、四肢多處擦傷等傷害，其病情經本院依職權
    向台大醫院函查，據覆：「經查丙○○女士係因左股骨頭骨折合併脫臼，而在民
    國八十九年五月六日至本院急診醫學部急診，同日即住入骨科病房診治；病人入
    院後於同年五月八日接受開放性復位及內固定手術，至同年五月十三日出院。黃
    女士出院後轉往本院門診追蹤，最近一次來診是在民國九十年九月十一日，在此
    期間其行走功能有所進展，但因病人後來並未持續到院追蹤，故其最近復原情形
    如何，本院無法得知。依據文獻記載，人體如受到黃女士所受之傷害，有可能導
    致骨頭缺血壞死，日後恐需施行人工關節置換，以期改善下肢功能」，有該院九
    十一年六月十日（九一）校附醫秘字第九一○○二○一一二八號在卷可佐，另參
    以原告因是項傷害經判定為輕度肢障，核發身心障礙手冊，有原告所提中華民國
    身心障礙手冊影本在卷可參，足見原告所受傷害確屬非輕，已影響原告行動自由
    ，而該等身、心影響迄今已持續二年餘，未來仍須復健，並有再次手術可能，精
    神上自受有相當痛苦，另參酌原告現年四十歲，學歷是高中畢業，原從事家庭代
    工工作，育有二子；被告現為電腦公司業務員，學歷是專科畢業，目前收入是一
    個月四萬元左右等兩造社會、經濟地位各情，認原告所受精神上損害以五十萬元
    為適當。
五、綜上，原告本於侵權行為法律關係，依民法第一百八十四條第一項前段、第一百
　　九十五條第一項、第二百十三條第一項、第三項規定，請求被告給付五十一萬五
　　千元（ 15000+500000=515000），及自起訴狀繕本送達翌日即九十一年三月二十
　　一日起至清償日止，按年息百分之五計算之法定遲延利息，洵屬有據，應予准許
　　。逾此部分之請求，即無理由，應予駁回。
六、被告就機車損害一萬五千元認諾部分，應依職權宣告假執行；另原告陳明願供擔
    保，聲請宣告假執行，經核原告其餘五十萬元勝訴部份，合於法律規定，爰酌定
    相當之擔保金額宣告之；原告其餘假執行之聲請，因訴之駁回而失所依據，不予
    准許。
據上論結，本件原告之訴為一部有理由，一部無理由，依民事訴訟法第七十九條但書
第三百八十九條第一項第一款、第三百九十條第二項，判決如主文。
中　　　華　　　民　　　國　　九十一　　年　　　七　　　月　　二十四　　日
                                    臺灣士林地方法院民事第三庭
~B法　　　官　王本源
右為正本係照原本作成。
如對本判決上訴須於判決送達後廿日內向本院提出上訴狀。
中　　　華　　　民　　　國　　九十一　　年　　　七　　　月　　二十六　　日
~B法院書記官　翁禎謙
